臺灣高等法院高雄分院刑事判決
111年度侵上訴字第34號
上  訴  人  
即  被  告  郝奎政



選任辯護人  邱昱誠律師
上列上訴人因妨害性自主案件，不服臺灣高雄地方法院109年度
侵訴字第54號，中華民國111年3月8日第一審判決（起訴案號：
臺灣高雄地方檢察署108年度偵字第22523號），提起上訴，本院
判決如下：
    主  文
原判決撤銷。
郝奎政犯強制性交罪，處有期徒刑參年貳月。
    事  實
一、郝奎政於民國108 年11月25日23時40分許，飲酒後（未達到
    不能辨識其行為違法或欠缺依其辨識而行為之能力或顯著降
    低之程度）前往高雄市○○區○○○路000 號王Ｏ男女時尚會館（
    下稱王品會館）消費，並指定警詢代號AV000-A108303 之成
    年女子（真實姓名年籍資料詳卷，下稱甲女）為其進行按摩
    服務。詎郝奎政於甲女在包廂內為其進行按摩服務時，竟違
    反甲女之意願，強行親吻及以手撫摸甲女之胸部、下體，並
    基於強制性交之犯意，挾其成年男子之體力優勢，無視甲女
    掙扎並出言拒絕，強行以手及嘴摀住甲女嘴巴，復以手及身
    體將甲女強壓在按摩床上，將甲女所著褲裙撥開，相繼以手
    指、生殖器插入及以舌舔甲女之性器，其後復解開甲女上衣
    ，以手撫摸、抓咬吸吮甲女胸部，以此方式對甲女實行強制
    性交行為。嗣甲女趁郝奎政休息之際，離開包廂撥打電話向
    其男友即警詢代號AV000-A108303B之成年男子（下稱乙男）
    求救，乙男旋即報警處理，員警到場後，循線在王品會館地
    下室樓梯間查獲郝奎政，因而查悉上情。
二、案經甲女訴由高雄市政府警察局三民第一分局報告臺灣高雄
    地方檢察署檢察官偵查起訴。
    理  由
壹、程序部分:
    本判決引用上訴人即被告郝奎政（下稱被告）以外之人於審
    判外之陳述，檢察官、被告及其辯護人於本院準備及審理程
    序時均表示同意作為證據（見本院卷第73、107頁），本院
    審酌上開證據資料之作成之情況，並無違法取證或其他瑕疵
    ，且與待證事實具有關聯性，認為以之作為證據為適當，依
    刑事訴訟法第159條之5規定，均有證據能力。至本件認定事
    實所引用之非供述證據，並無證據證明係公務員違背法定程
    序所取得，亦查無顯不可信或不得作為證據之情形，且經本
    院於審判期日依法進行證據之調查、辯論，亦應有證據能力
    。
貳、實體事項
一、認定事實所憑之證據及理由:　　
    訊據被告於原審僅坦認有於前揭時、地撫摸、吸吮甲女胸部
    及下體等情，並辯稱：當天是甲女自願的，我沒有用手指及
    生殖器進入甲女下體云云；於本院審理中則坦認:當時我有
    將甲女壓在按摩床，不顧甲女的反對，撫摸、吸吮甲女的左
    、右胸部、以嘴吻及以手撫摸甲女下體等情，惟仍否認有何
    強制性交犯行，辯稱:我承認有強制猥褻甲女，但我沒有以
    手指、生殖器插入甲女下體，我只是想要撫摸甲女的外陰部
    而已，我沒有想到要對甲女為其他性侵的動作，因為我當天
    喝比較多酒，已經無法勃起，我只記得自己撫摸完甲女的外
    陰部之後，就睡著了，嗣後甲女是如何離開，我就不知道了
    云云（見本院卷第106至107、114至116頁）。經查：
㈠、被告於108年11月25日23時40分許，飲酒後前往王品會館消費
    ，並指定證人甲女為其進行按摩服務，而被告於證人甲女在
    包廂內為其進行按摩服務時，不顧甲女之反對，將甲女壓在
    按摩床，撫摸胸部及下體、吸吮甲女胸部、舌舔甲女下體等
    情，業據被告於本院審理時坦認如前，且經證人甲女於警詢
    、偵訊及原審審理時證述明確（見警卷11至22頁，偵卷第29
    至33頁，原審卷第241至261頁），並有案發現場照片、當事
    人酒精測定紀錄表、內政部警政署刑事警察局鑑定書等資料
    在卷可稽（見警卷第27-35、41頁，偵卷第49-52頁），此部
    分之事實，自堪先予認定。
㈡、證人即甲女於本件案發後之108年11月26日上午6時許，即應
    警詢指稱:被告將之壓迫回按摩床，手就開始亂摸伊胸部，
    並將手伸入胸部、下體等私處，伊用手抵抗被告，也口頭告
    知被告不要這樣，伊試圖要起身離開，都被被告壓制住，並
    使用身體力量壓制我，不讓我起身，隨後被告解開褲頭並掏
    出生殖器，突然徒手將伊所穿裙子，從側面掀開，強行將生
    殖器插入伊陰道内，且用手摸伊私處，伊一直用手抵擋且說
    不要這樣，但被被告用手壓制住無法逃離，其後被告要求伊
    幫他口交，伊不願意，然後被告手又一直摸伊下體，並用舌
    頭舔伊下體私處，當時伊想逃離，都被被告抓住腰控制住下
    半身，隨後他試圖解開伊上衣鈕扣，並大力抓揉伊胸部且也
    有用嘴部咬右胸，有造成明顯傷痕（未驗傷）等語（見警卷
    第13至14頁），經核與甲女於偵訊及原審審理時具結所證稱
    ：當天被告是第二次來消費，被告有喝酒，我拿毛巾進入包
    廂以後，跟被告正面相對，被告身體一直逼近我，之後將我
    壓在按摩床上，我想要掙扎被告就用雙手把我的手抓住，我
    要喊叫被告就用手堵住我的嘴，用身體把我壓在下面，被告
    把我穿的裙子縫翻開，先用手指進入我的陰道，再脫掉自己
    的褲子，用下體進入我的陰道，我當時一直在抗拒，被告就
    將我扣著，並解開我的上衣，一隻手抓我的胸部，用嘴巴咬
    我的胸部（未驗傷），我要喊叫被告就用嘴巴堵住我的嘴，
    後來我趁被告躺在沙發上休息，藉口說要上廁所，跑到地下
    室休息室打電話跟乙男求救等語（見偵卷第30至31頁，原審
    卷第241至248頁）之主要情節皆大致相符。又本件案發後，
    採自甲女胸部及外陰部之棉棒，經送鑑定結果，甲女外陰部
    之棉棒經以酸性磷酸酵素法檢測結果雖呈弱陽性反應，以顯
    微鏡檢未發現精子細胞，以前列腺抗原檢測法檢測結果呈陰
    性反應，惟經直接萃取DNA檢測，與右胸棉棒以唾液澱粉酶
    檢測法檢測結果呈陽性反應，經萃取DNA檢測結果，均檢出
    相同之Y染色體DNA-STR型別，並與被告型別相符等情，則有
    108年12月24日刑生字第1088021569號內政部警政署刑事警
    察局鑑定書附卷可參（見偵卷第47至51頁），是證人甲女前
    後指述內容一致，並無瑕疵可指，復有前揭客觀事證可資補
    強。參諸證人甲女為一成熟之女性，當時亦處於工作時段，
    並無飲酒或因藥物意識不清之情事，與被告更全無任何仇隙
    存在，自無不知其下體是否僅遭撫摸、親吻或被告手指、生
    殖器有無插入其陰道之差異，是甲女上揭有關被告除違反其
    意願，而有強行撫摸、吸吮甲女胸部及以舌頭舔吻、以手撫
    摸甲女下體之舉外，尚有以手指及生殖器插入其下體之證述
    ，自然具有高度之憑信性。
㈢、又證人乙男亦具結證稱：當天甲女打電話給我，哭著說很對
    不起我，情緒很激動講得不清不楚，甲女同事有接過電話去
    聽，說甲女被客人硬上，我又問甲女是不是有這回事，甲女
    說有，但是她很害怕不知道要怎麼辦，我就說真的被欺負就
    報警，我幫甲女報警並直接過去店裡，我到場的時候沒有看
    到甲女，我也不認識被告，我就問店裡幹部，幹部推託說被
    告已經離開了，但是警察也在場，我說人一定還在店裡面，
    後來警察找了40幾分鐘才找到被告，甲女原本在地下室，我
    看到甲女的時候，甲女就一直哭都沒講話，之後就去派出所
    做筆錄等語（見偵卷第33頁，本院卷第230至240頁），核與
    卷內甲女於案發後第一時間向乙男求助之通訊軟體對話紀錄
    所載時間、內容均相一致（見偵卷第45至46頁），復與證人
    傅Ｏ罡（即到場處理員警）具結後所證稱：當天值班台通知
    有人報案遭性侵，我們到場時櫃台人員稱沒有報案，後來乙
    男到場表示其女朋友遭性侵報案，我有看到甲女從地下室上
    來，看起來很傷心難過，我同事有問甲女，後來就找到被告
    ，被告看起來有喝酒，但是問問題還可以清醒地針對問題回
    答，我同事問完被告就回派出所製作筆錄等語（見偵卷第79
    至81頁，本院卷第287至299頁）；證人鄭Ｏ中（即到場處理
    員警）具結後所證稱：當天到現場後，我問店家有沒有甚麼
    事，店家說沒有，後來乙男到場，甲女由員工陪著從地下室
    員工休息室走到大廳，甲女在哭，看起來很傷心難過，我就
    問甲女發生甚麼事，甲女表示在包廂內被男客性侵，並沒有
    說是誰，但是男客不在包廂，又沒有看到人走出店家，我就
    在裡面找被告，後來在地下室樓梯間找到被告，被告還算清
    醒，感覺上喝醉酒，不過問他問題都可以聽得懂問題，我跟
    被告表示有人指證性侵，被告有同意跟我們回派出所製作筆
    錄等語（見偵卷第79至81頁，原審卷第381至386頁），均與
    證人甲女證述情節互可勾稽，益徵證人甲女前揭指述內容，
    確與客觀事實相符。
㈣、又依前述內政部警政署刑事警察局鑑定書所載，甲女陰道深
    部檢測，以酸性磷酸酵素法檢測雖呈弱陽性反應，雖未能檢
    出男性Y染色體DNA-STR型別，然刑法所處罰違反被害人意願
    之性交行為，依同法第10條第5項規定，衹須以性器或性器
    以外其他身體部位之一部進入女子陰道，或使之接合，即屬
    既遂，不僅以將生殖器為之或全部插入為必要。而女性外陰
    部生殖器官，包括陰阜、大陰唇、小陰唇、陰蒂、前庭、陰
    道口、處女膜外側，以性器或性器以外之其他身體部位或器
    物進入大陰唇內側之性器之性侵入行為，既均屬上開規定所
    指之性交，自不以侵入陰道為必要。被告於本院審理時已自
    承有親吻甲女下體，且甲女外陰部之棉棒經直接萃取DNA檢
    測，所檢出之Y染色體DNA-STR型別，亦與被告型別相符等情
    已如前述，顯見被告對甲女之性器確有進入或接合之舉，自
    已符前述之性交行為；另人體接觸是否殘留微物跡證交換痕
    跡，當視人體接觸之部位、彼此接觸時間長短、力道、方式
    等諸多因素決定，非可一概而論，況依被告所自承、前述被
    告之酒精測定紀錄表及甲女之指證可知，被告當時係於飲酒
    後前往消費，且甲女進入包廂未幾，被告即將甲女壓制於按
    摩床，而後復將甲女裙子縫翻開，自衣物之縫隙以手指及生
    殖器相繼插入之舉，顯見被告憑藉酒力，且又為壓制拒絕掙
    扎之甲女而甚為急促，依此行為情狀以觀，本即非屬容易殘
    留DNA跡證之接觸方式，況如上所述，性交既遂與否，與有
    無射精或縱有射精，能否在甲女外陰部或陰道深處檢出足夠
    之人體DNA殘留量，本屬兩事，自無從僅以前開甲女陰道深
    部殘留微物跡證未能檢測出被告DNA型別乙節，即遽認被告
    並無以手指或生殖器插入甲女下體之事實認定。
㈤、末查，刑法所處罰之違反意願猥褻罪，係指性交以外，基於
    滿足性慾之主觀犯意，以違反被害人意願之方法所為，揆其
    外觀，依一般社會通念，咸認足以誘起、滿足、發洩人之性
    慾，而使被害人感到嫌惡或恐懼之一切行為而言。被告確有
    將甲女裙子縫翻開，自衣物之縫隙以手指及生殖器相繼插入
    之行為，已據本院認定如前，復於本院審理時自承有違反甲
    女意願，撫摸、吸吮甲女的左、右胸部、甚至以嘴舔吻及以
    手撫摸甲女下體等情，被告辯稱其僅是強制猥褻甲女，而無
    性交之意一節，自屬無稽而無足採信。
㈥、綜上，被告對甲女強制性交之犯行，其事證已臻明確，應予
　　依法論科。　　
二、論罪:
㈠、本案被告於如事實欄所載時、地，以其手指、生殖器插入及
    以嘴舔吻甲女之性器，且非基於任何正當目的，其行為已符
    合刑法第10條第5項第2款所規定之性交既遂要件。核被告所
    為，係犯刑法第221條第1項之強制性交罪。
㈡、按行為始於著手，故行為人於著手之際具有何種犯罪故意，
    原則上自應負該種犯罪故意之責任。惟行為人若在著手實行
    犯罪行為繼續中轉化（或變更）其犯意（即犯意之升高或降
    低），亦即就同一被害客體，轉化原來之犯意，改依其他犯
    意繼續實行犯罪行為，致其犯意轉化前後二階段所為，分別
    該當於不同構成要件之罪名，而發生此罪與彼罪之轉化，除
    另行起意者，應併合論罪外，其轉化犯意前後二階段所為仍
    應整體評價為一罪。是犯意如何，原則上以著手之際為準，
    惟其著手實行階段之犯意嗣後若有轉化為其他犯意而應被評
    價為一罪者，則應依吸收之法理，視其究屬犯意升高或降低
    而定其故意責任，犯意升高者，從新犯意；犯意降低者，從
    舊犯意（最高法院99年度台上字第3977號刑事判決參照）；
    又按犯意提升與另行起意之本質，並不相同。所謂「犯意提
    升」，係指行為人在著手實行犯罪行為之前或行為繼續中，
    就同一被害客體，升高原來犯意，並於升高之犯意支配下實
    行犯罪行為；此時，按重行為吸收輕行為之法理，應依升高
    犯意所實行之犯罪行為，整體評價為一罪。至「另行起意」
    ，則係指基於原有犯意而實行之犯罪行為已經完成，或因某
    種原因出現而停止原來之犯罪行為，改基於另一新犯意而實
    行另一犯罪行為之謂，其被害客體是否同一，則非所問；於
    此情形，因係在前一犯罪行為完成或停止後，又另起新犯意
    而實行其他犯罪行為，故應評價為數罪（最高法院105年度
    台上字第1472號刑事判決參照）。本件被告於甲女進入按摩
    包廂伊始，違反甲女之意願，先親吻、徒手撫摸甲女之胸部
    、下體之舉止，在客觀上自足以引起一般人之色慾，主觀上
    亦可滿足被告自身之性慾，核其性質，自屬強制猥褻之行為
    無疑；惟被告在上開強制猥褻之過程中，無視於甲女以手推
    拒及口頭制止，更進一步以手指、生殖器插入及嘴舔吻甲女
    之性器得逞，顯已將原本強制猥褻之犯意，提升為強制性交
    之犯意，而以違反甲女意願之方式為性交行為，參諸前揭說
    明，其先前違反甲女意願而為強制猥褻行為，應為在後較重
    之強制性交行為所吸收，不另論罪。
㈢、又被告以手指、生殖器插入甲女之性器後，其後復以舌舔接
    合甲女之性器而為性交行為，乃係基於單一強制性交犯意與
    目的，於密接之時間及同一地點實施，侵害甲女之同一法益
    ，各行為之獨立性極為薄弱，依一般社會健全觀念，難以強
    行分開，自應視為數個舉動之接續施行，合為包括之一行為
    予以評價，核屬接續犯而論以一罪。至被告於舔吻甲女之性
    器時，復以手撫摸、抓咬吸吮甲女之胸部，此等強制猥褻之
    低度行為，亦應為強制性交之高度行為所吸收，不另論罪。
參、上訴之論斷:
一、原審經審理結果，認為被告強制性交犯行明確而予論科，固
    非無見。惟按刑法第57條第10款規定「犯罪後之態度」為科
    刑輕重應審酌事項之一，其就被告犯罪後悔悟之程度而言，
    包括被告行為後，有無與被害人和解、賠償損害，此並包括
    和解之努力在內。基於「修復式司法」理念，國家有責權衡
    被告接受國家刑罰權執行之法益與確保被害人損害彌補之法
    益，使二者在法理上力求衡平，從而，被告積極填補損害之
    作為，當然得列為有利之科刑因素（最高法院106年度台上
    字第936號刑事判決參照）。被告在本院審理時，雖仍避重
    就輕，惟已坦認其所為確有違反甲女意願；另又於本院審理
    期間之111年7月15日，與甲女調解成立，所約定之賠償金額
    總計50萬元，被告於調解成立當場已給付新台幣10萬元，餘
    款40萬元則自111年年9月6日起，按月於每月6日前給付甲女
    2萬元，至全部清償完畢日止等情，有本院111年度附民上移
    調字第1號調解筆錄在卷可參（見本院卷第95至96頁），且
    被告亦依上開調解內容，於111年年9月6日匯入第一期分期
    款2萬元至甲女指定帳戶內，有本院公務電話查詢紀錄表足
    憑（見本院卷第121至123頁）。是依刑法第57條第10款規定
    ，被告犯罪後之態度亦為科刑輕重標準之一，則被告於原審
    判決後，坦認其所為違反甲女意願，且已與甲女調解成立並
    依約履行賠償部分款項，其尚知思悔及積極彌補犯罪所生損
    害之犯後態度，自足以影響法院量刑輕重之判斷。此一量刑
    基礎事實既有變更，復為原審判決時未及審酌，原審量刑即
    難謂允洽。被告上訴暨辯護意旨坦認被告強制猥褻之犯行，
    否認有強制性交之行為，惟被告之犯行既經本院依據卷證內
    容而為事實之認定如前述，被告上訴理由雖非可採，然原判
    決既有前述未及審酌之處，所為量刑難謂允洽，即屬無可維
    持，應由本院將原判決予以撤銷改判。
二、爰以行為人之責任為基礎，審酌被告亦在八大行業服務，理
    當知悉尤以女性在該場所服務常難受外界尊重，有苦難言之
    處境，何況按摩行業，女性從業人員必需與客人肢體有所接
    觸，於此情形下，消費之客人對該女性從業人員自該更加尊
    重，此從甲女於原審審理時到庭所稱：被告覺得女生從事這
    行業就要被看輕、覺得很隨便（哭泣）等語（見原審卷第26
    2頁），益可見其間辛酸。詎被告竟為滿足一己私慾，濫用
    甲女對其按摩專業之尊重與信賴，率爾對甲女為如事實欄
    所載之強制性交犯行，造成甲女身心受創，足徵被告對於他
    人之性自主決定權顯然缺乏尊重，其犯罪所生危害不容小覷
    ；而被告雖於本院審理期間與甲女調解成立，並仍依約賠償
    甲女，且甲女亦於調解筆錄中表明願予被告從輕量刑或附條
    件緩刑之機會，然被告於本案發生迄今，始終未能坦承其有
    強制性交犯行，對於重要犯罪情節亦有所保留，犯後態度並
    非全然可取；再參以被告犯罪動機、目的、犯罪手段、與甲
    女不過係單純之消費關係、侵害之時間、暨被告自陳高職肄
    業之智識程度，目前在酒店擔任服務生，平均月收入約4萬
    元、未婚，仍有母親要扶養照顧（見本院卷第116頁）等一
    切情狀，量處如本判決主文欄第2項所示之刑，以示懲儆。
據上論結，應依刑事訴訟法第369條第1項前段、第364條、第299
條第1項前段，判決如主文。　
本案經檢察官林芝郁提起公訴，檢察官黃彩秀到庭執行職務。　
中　　華　　民　　國　　111 　年　　9 　　月　　28　　日
                  刑事第五庭    審判長法  官  簡志瑩
                                      法  官  王俊彥
                                      法  官  陳美燕
以上正本證明與原本無異。
如不服本判決應於收受本判決後20日內向本院提出上訴書狀，其
未敘述上訴理由者，並得於提起上訴後20日內向本院補提理由書
狀（均須按他造當事人之人數附繕本）「切勿逕送上級法院」。
中　　華　　民　　國　　111 　年　　9 　　月　　28　　日
                                      書記官  梁雅華
附錄本判決論罪科刑法條：
刑法第221條第1項
對於男女以強暴、脅迫、恐嚇、催眠術或其他違反其意願之方法
而為性交者，處3年以上10年以下有期徒刑。